【裁判字號】    89,訴,345
【裁判日期】    890718
【裁判案由】    偽造文書等
【裁判全文】
臺灣基隆地方法院刑事判決                          八十九年度訴字第三四五號
    公  訴  人  臺灣基隆地方法院檢察署檢察官
    被      告  乙○○
右列被告因偽造文書等案件，經檢察官提起公訴（八十九年度毒偵字第一二七三號及
八十九年度偵字第一九八三號），本院判決如左：
    主      文
乙○○行使偽造私文書，足以生損害於公眾及他人，累犯，處有期徒刑伍月。基隆市
警察局舉發違反道路交通管理事件通知單收受通知聯者簽章欄上偽造之「甲○○」署
押壹枚及偽造之「甲○○」身分證壹枚均沒收。
其餘被訴施用第二級毒品部分公訴不受理。
    事      實
一、乙○○曾多次違反麻醉藥品管理條例，其中民國八十四年間所犯，經本院判處有
    期徒刑七月確定，於八十五年十一月三十日執行完畢，仍不知悔改。復因其施用
    毒品案件經本院通緝中，為避警查緝，乃於八十九年二月間某日，在基隆市○○
    路上，向綽號「阿呆」之不詳姓名成年男子，以新台幣（下同）三萬元之代價，
    購得偽造之「甲○○」身分證以備使用。同年五月九日十六時許，乙○○因未戴
    安全帽騎乘機車，在基隆市○○路、新豐街口，為警丙○○取締時，竟行使上開
    偽造之「甲○○」身分證供詹警查驗，並在基隆市○○○○○道路交通管理事件
    通知書收受通知聯者簽章欄上，偽簽「甲○○」之署押，表示「甲○○」收領該
    通知單之私文書，再持交詹警而行使之，足生損害於「甲○○」及道路交通管理
    之正確性。乙○○嗣因騎乘之機車未懸掛車牌，為警帶回清查時，主動向詹警表
    示其係冒用「甲○○」名義而自首犯罪，始查悉上情。
二、案經基隆市警察局第二分局報請台灣基隆地方法院檢察署檢察官偵查起訴。
    理      由
甲、有罪部分：
    一、右揭事實迭據被告乙○○於警訊、偵查及本院審理中供承不諱，核與證人即
        查獲之警員丙○○到庭結證屬實，並有被告價購偽造之「甲○○」身分證扣
        案可佐及基隆市警察局舉發違反道路交通管理事件通知書影本附卷可稽。被
        告為乙○○（民國○○○年○月○日生）而非其弟「甲○○」，除有年籍訊
        問筆錄存卷可查外，復經證人丙○○指認在庭被告即為其查獲之人無訛。
        綜就上情，被告之自白與事實相符，犯行洵堪認定，應予依法論科。
    二、查被告於右揭時地價購偽造之「甲○○」身分證，並於警取締交通違規時行
        使之，及在基隆市○○○○○道路交通管理事件通知書之收受通知聯者簽章
        欄上偽造「甲○○」之簽名，表示收領之意思，再交還警察而行使，均足以
        生損害於甲○○及道路交通管理之正確性，核其所為，係犯刑法第二百十六
        條、第二百十二條使偽造特種文書罪及同法第二百十六條、第二百十條行使
        偽造私文書罪。其偽造署押為偽造私文書之部分行為，偽造私文書之低度行
        為復為行使之高度行為所吸收，均不另論罪。所犯上開二罪間，有方法結果
        之牽連關係，應從較重之行使偽造私文書罪處斷。公訴人雖認被告係犯「變
        造」特種文書罪，然查被告於警訊中係供稱：「甲○○」之身分證是向年約
        三十歲，綽號「阿呆」之男子以三萬元購得；偵查中復供稱：該身分證是伊
        於八十九年二月間，以三萬元委託綽號「阿呆」偽造的，他在基隆火車站交
        給伊，身分證是假的等語（一九八三號偵查卷第三十一頁反面至三十二頁）
        ，顯見被告持有之「甲○○」身分證係偽造而非單純換貼被告相片之變造行
        為而已，此部分公訴意旨容有未洽。又被告於舉發違反道路交通管理事件通
        知單上偽簽「甲○○」名義，表示收領該文書後，再持交警員丙○○，業據
        被告於本院審理中供明在卷，核與詹警之供述相符，自係對文書之內容向他
        人有所主張，已達「行使」之程度（最高法院七十二年台上字第四七○九號
        判例參照）。公訴人就此「行使」行為雖未起訴，然如前述與已起訴之偽造
        行為有高低度行為之單純一罪關係，自為起訴效力所及，本院依法併予審理
        。次查被告前有如事實欄所載犯罪依科刑及執行完畢情形，有本院被告全國
        前案紀錄表附卷可考，其於五年以內再犯有期徒刑以上之刑之本罪，為累犯
        ，依法加重其刑。復查被告於偵查機關發覺本件犯罪前，自動申告其犯罪情
        形，並願聽受裁判，亦據詹警結證屬實，應依自首之規定減輕其刑，並先加
        後減之。爰審酌其素行不端，已如前述，冒名行使偽造文書，危害社會秩序
        ，犯後尚知自首悔悟前非等一切情狀，量處如主文所示之刑示懲。扣案之偽
        造「甲○○」身分證一枚為被告所有，且供犯罪（行使）所用，為其自承在
        卷，應依法宣告沒收。至其於基隆市警察局舉發違反道路交通管理事件通知
        單收受通知聯者簽章欄上偽造之「甲○○」署押一枚，不問屬於犯人與否，
        應併為沒收之諭知。
乙、不受理部分：
    一、公訴意旨如起訴書被告乙○○施用第二級毒品部分所載。
    二、按已經提起公訴或自訴之案件，在同一法院重行起訴者，應諭知不受理判決
        ，刑事訴訟法第三百零三條第二款定有明文。而此所謂已經提公訴之案件，
        非僅指事實完全同一者，尚包括與已起訴事實有實質上或裁判上一罪關之同
        一案件。
    三、查本件被告自八十八年十一月上旬某日起，至同年十二月十三日，施用第二
        級毒品安非他命之事實，業經檢察官於八十八年十二月二十九日提起公訴，
        並於八十九年一月四日繫屬本院，有起訴書附卷足憑，經本院調閱八十九年
        度訴緝字第二三號（即八十九年度訴字第四五號）卷宗查明屬實。該檢察官
        再就被告於八十九年五月初至同月九日施用第二級毒品犯行起訴，觀上述二
        件行為，時間密接，犯罪構成要件相同，顯系基於概括犯意為之，為連續犯
        ，屬裁判上一罪之同一案件。因此，檢察官要係就已經提起公訴之案件，在
        同一法院重行起訴，揆諸前揭說明，自應諭知不受理之判決。
據上論斷，應依刑事訴訟法第二百九十九條第一項前段，第三百零三條第二款，刑法
第二百十六條，第二百十條，第二百十二條、第五十五條、第四十七條、第六十二條
前段、第二百十九條、第三十八條第一項第二款、罰金罰鍰提高標準條例第一條前段
判決如主文。
本案檢察官周慶華到庭執行職務。
中      華      民      國    八十九    年      七      月     十八     日
                                臺灣基隆地方法院刑事第二庭
                                        法      官  邱志平
右正本證明與原本無異。
對於本件判決如有不服，應於收受送達後十日內，向本院提出上訴狀，上訴於臺灣高
等法院，並按他造當事人之人數附具繕本。
                                        書  記  官  彭淑芳
中      華      民      國     八十九   年      七      月     二十一   日
附錄論罪法條
刑法第二百十六條：
行使第二百十條至第二百十五條之文書者，依偽造、變造文書或登載不實事項或使登
載不實事項之規定處斷。
刑法第二百十條：
偽造、變造私文書，足以生損害於公眾或他人者，處五年以下有期徒刑。


司法院資訊處製作；財團法人民間司法改革基金會備份。
